【裁判字號】    92,訴,1658
【裁判日期】    921031
【裁判案由】    偽造貨幣
【裁判全文】
臺灣臺中地方法院刑事判決                        九十二年度訴字第一六五八號
    公  訴  人  臺灣臺中地方法院檢察署檢察官
    被      告  乙○○
    公設辯護人  丁○○
右列被告因偽造貨幣案件，經檢察官提起公訴（九十二年度偵字第一○○五三號），
本院判決如左：
    主  文
乙○○意圖供行使之用而收集偽造之通用紙幣，累犯，處有期徒刑壹年柒月。
扣案之如附表所示偽造之新臺幣壹仟元通用紙幣共壹拾伍張均沒收。
    事  實
一、乙○○前於民國（下同）八十四年間因肅清煙毒條例案，經本院於八十四年五月
    五日以八十四年度訴字第五七九號判處有期徒刑三年七月確定，於八十四年十月
    二十日入監執行，嗣於八十六年四月二十九日因假釋付保護管束出監，指揮書執
    畢日期八十八年四月十六日，假釋期滿未經撤銷，視為執行完畢。猶不知悔改，
    於九十二年三月二十一日下午三時許，在丙○市左營火車站附近，向綽號「阿如
    」之不詳姓名年籍成年男子購買第一級毒品海洛因一包（施用毒品犯行另案偵結
    ）時，明知「阿如」所持有如附表所示偽造通用紙幣千元新台幣紙鈔十五張係偽
    鈔，竟意圖供行使之用，接受「阿如」之贈與而收集之。嗣於翌日（即二十二日
    ）下午六時許，在丙○市○○區○○路與東門路口，為警查悉乙○○因毒品危害
    防制條例及贓物案件經臺灣臺中地方法院檢察署通緝在案，乙○○即在未被有偵
    查犯罪職權之機關或公務員知悉前，向警方坦承有收集前開偽造通用紙幣，因而
    自首接受裁判，並經警扣得上開偽造通用紙幣千元新台幣紙鈔十五張。
二、案經丙○市政府警察局移送臺灣丙○地方法院檢察署呈請臺灣高等法院檢察署檢
    察長移轉臺灣臺中地方法院檢察署檢察官偵查起訴。
    理  由
一、訊據被告乙○○固坦認持有上開偽造通用紙幣千元新台幣紙鈔十五張等情不諱，
    然矢口否認意圖供行使之用而收集偽造通用紙幣之犯行，辯稱：扣押的十五張千
    元偽鈔是伊撿到的，今年三月二十一日中午十二點，伊從斗南搭莒光號火車到丙○，在伊座位上撿到用裝樂透用的紅包袋裝著的十五張千元鈔票，伊撿到後就拆
    開來看，看那鈔票就像偽鈔一樣，到丙○後在火車站旁，伊站在路旁，警察過來
    詢問時，並不知道自己被通緝，伊自動將該偽鈔交給警察的云云。惟查：
（一）扣案之十五張千元新台幣紙鈔，經送請中央銀行發行局鑑定結果，該十五張千
      元新台幣紙鈔（號碼分別為ＳＵ二七四六九八ＲＰ一張、ＳＫ七一九八七六Ｂ
      Ｐ一張、ＸＴ一六九八二三ＰＧ一張、ＬＢ六三五九八五ＸＥ二張、ＫＶ四六
      九二五八ＭＸ一張、ＭＤ八二六○五四ＢＷ一張、ＣＴ四九八五六七ＫＢ二張
      、ＡＸ八三六九八三ＫＴ二張、ＭＳ九六二三五八ＫＸ二張、ＢＡ一三○六八
      五ＬＮ二張）均係以彩色噴墨方式仿印，以透明漆仿隱藏字，無凹版印紋凸起
      效果；紙質與真鈔不同，水印以灰色墨在紙張背面仿造，安全線以燙印箔膜（
      含面額數字）仿鈔券正面五段裸露部分，無折光變色效果；左下角面額數字以
      燙印箔膜仿折光變色油墨，無折光變色反應，經鑑定均屬偽造等情，有中央銀
      行發行局九十二年四月一日台央發字第○九二○○二一八九六號函在卷可稽，
      堪認扣案之千元新台幣紙鈔十五張均為偽鈔。
（二）被告雖辯稱：該十五張偽鈔係伊在莒光號火車座位上拾得，原本想丟掉或交給
      警察，並無使用之意圖云云。惟以：
  １、刑法第一百九十六條第一項之意圖供行使之用而收集偽造通用貨幣罪之「收集
      」係指收藏蒐集，自包括收買、受贈、互換、拾得等一切收歸自己持有支配之
      一切行為，且行為人究以合法之方法或使用違法之手段而收集，均非所問。
  ２、首先，被告隨身所攜之十五張偽鈔係被告於九十二年三月二十一日下午三時許
      ，在丙○市左營火車站附近，向綽號「阿如」之不詳姓名年籍成年男子購買第
      一級毒品海洛因一包時，受「阿如」之贈與而收歸己有一情，業據被告於九十
      二年三月二十二日保安大隊黎明中隊詢問時，供承：扣案之十五張偽鈔係伊向
      綽號「阿如」之男子購買海洛因時，該名男子所贈與，原本欲使用該十五張偽
      鈔，但未及使用即遭查獲等語綦詳（見丙○市政府警察局刑事偵查卷宗第三頁
      ），被告對前開筆錄固辯以：該警詢筆錄係伊在毒癮發作下所製作云云，本院
      公設辯護人亦認：該筆錄係在對被告疲勞詢問下所製作，不具證據能力。然按
      ：
    (1)被告之自白，非出於強暴、脅迫、利誘、詐欺、疲勞訊問、違法羈押或其他不
      正方法，且與事實相符者，得為證據；且被告陳述其自白係出於不正之方法者
      ，應先於其他事證而為調查，刑事訴訟法第一百五十六條第一項、第三項前段
      分別定有明文，其立法目的在於被告之自白，為證據之一種，須在確保其自白
      係出於自由意志下所為，始得採為犯罪之證據。
    (2)本件被告於九十二年三月二十二日前開警詢之自白，經本院當庭勘驗訊問被告
      之錄音帶內容，並製作勘驗筆錄，依該錄音帶原音重現之當日詢問過程，係由
      證人即詢問之員警戊○○進行詢問，並由證人即員警甲○○製作筆錄，經全程
      錄音，且錄音內容核與警詢筆錄之記載相符，堪認上開警詢筆錄足以表徵被告
      於九十二年三月二十二日受詢問時對答內容之實況。另以，警詢筆錄製作過程
      中，員警戊○○詢問時語調平和、速度徐緩，未發現員警有強暴、脅迫或其他
      不法情事，此經證人戊○○、甲○○結證明確，核與被告迭於偵查及本院準備
      程序供稱：警詢中警察並無毆打、脅迫或恐嚇等情相符，先予敘明。
    (3)針對被告所辯稱：於製作警詢筆錄時，屢有因毒癮發作而中斷詢問之情事，此
      經本院勘驗錄音帶之內容，確實詳聞被告於警詢筆錄製作時，分別於勘驗筆
      錄第十九頁，當員警詢及被告如何施用第一級毒品海洛因時；勘驗筆錄第二
      十頁，經員警詢問被告施用毒品海洛因之地點之際；勘驗筆錄第二一頁，員
      警問及被告於查獲之當日有無施用毒品時；勘驗筆錄第二二頁，員警就被告
      無施打毒品時之身體反應加以詢問時；勘驗筆錄第二三頁，員警詢及被告製
      作筆錄時之身體狀況時；勘驗筆錄第三六頁，員警詢問被告扣案之十五張偽
      鈔來源時；勘驗筆錄第三九頁，員警問及被告居所等情，呈現毒癮發作之症
      狀，互核與證人戊○○、甲○○結證稱：被告製作警詢筆錄至一半時，斷斷續
      續有毒癮發作之現象相符。復依前開錄音重現之內容，被告除於前開時點，因
      毒癮肇致身體痛苦而語音衰微外，其餘之陳述均為自然、清晰且明確，同時，
      遍聞錄音全文，被告與員警間之問答，均無答非所問或癡言囈語之狀況發生，
      且當員警發現被告受詢問時之痛苦反應時，即停止續就被告所涉犯罪構成要件
      加以詢問，而改徵詢被告當下之身體狀況，經確認並無大礙且得被告之同意後
      ，始為警詢之進行，有勘驗筆錄第二二頁至二四頁在卷可稽，此亦與證人戊○○證稱：當被告毒癮發作時，均有詢及被告是否得以繼續進行詢問，詢問過程
      中，被告還可以抽菸、喝飲料，意識清楚等語相符（見本院卷【二】第四三頁
      ），且被告復供承：伊於毒癮發作時，員警確實均有詢問伊是否得以繼續製作
      筆錄，證人戊○○所為證述均屬實在等語明確（見本院卷【二】第四三頁），
      是以，縱被告確於警詢過程中因毒癮而致身體不適，然既經進行詢問之員警關
      切後得被告之同意續行筆錄之製作，而無強制、脅迫等情事，要難謂被告前開
      警詢筆錄之製作有何疲勞訊問致影響自白任意性之問題，從而，被告於警詢中
      自白之任意性既得以確保，與詢問內容相符所製作之警詢筆錄，應有證據能力
      。
  ３、次第，被告對於十五張偽鈔之來源，嗣於偵查、本院準備及審理程序中更異前
      詞稱：該偽鈔係伊在莒光號火車靠窗的座位上所拾獲，拾獲當時即知係屬偽鈔
      ，原本想將該偽鈔丟棄或交給警察，並無使用之意圖，於警詢之供承，係因詢
      問之員警要伊如此陳述，不會有事，伊始為警詢筆錄內容所載之說詞云云，但
      查：
    (1)扣案之十五張新台幣千元偽鈔，經本院當庭勘驗結果，均屬新鈔且外觀均無折
      痕，其印刷之字體、圖樣均與真鈔無異，一般人未經詳細查驗檢視，誠難立即
      判斷確屬偽鈔。被告就其所辯稱拾獲並發現係屬偽鈔之始末，時而陳稱：「當
      時我（指被告）有翻開袋子看裡面的東西，有看到錢，但不知道是偽鈔，直到
      下車之前，我又去廁所再翻開一次，並且摸過之後，才知道是偽鈔，…」（見
      本院卷【一】第三十頁），時而復稱：「…那是我撿到的，當時撿到的時候我
      就發現那是偽鈔」（見本院卷【二】第十一頁），供詞已然反覆，又衡情，一
      般人拾獲現鈔，應無係屬偽鈔之先入為主，且扣案之偽鈔外觀形態上無法藉由
      一望而知之目視辨識與真鈔之區別，被告何以得於拾獲之際立即發現該現鈔係
      屬偽鈔，實屬可議。
    (2)再者，被告既自承於知悉該十五張現鈔係屬偽鈔後，仍隨身將之攜走，倘被告
      確有丟棄之念頭，以火車站之供大眾往來通衢之所，自可將該偽鈔丟置於隨處
      可見之垃圾箱筒內，何以須待至為警查獲時，始將該偽鈔交出。另以，被告先
      以：帶走偽鈔之時，係欲將之交給警察，且查獲當時，伊走出丙○火車站左側
      大門，警察過來盤查，伊即將偽鈔併同毒品海洛因及注射針筒一起交給警察等
      詞為辯（見本院卷【一】第三十、三一頁、卷【二】第十一頁），然經檢察官
      訊問時又更詞稱：當時被查獲之際，伊係因相約之人在路口即員警所在地點附
      近，伊始往員警所在之方向跑，伊根本沒有要理會警察的意思云云（見本院卷
      【二】第一○三頁），堪認被告之辯詞莫終一是，復衡情，一般人觸及違禁物
      品時，因避免造成誤會或面對刑事訴追機關繁複之調查，多半避之唯恐不及，
      其中主動聯繫員警前往處理者或所在多有，但甘冒程序煩累而親自持交者，實
      寥寥可數，又參以，本件被告前分別因贓物案件及違反毒品危害防制條例案件
      ，經法院分別判處有期徒刑四月及裁定應送戒治處所施以強制戒治，均未到案
      執行，遭臺灣臺中地方法院檢察署發佈通緝在案，有被告全國刑案查註紀錄表
      在卷可稽（見臺灣臺中地方法院檢察署九十二年度偵字第一○○五三號卷宗第
      六、七頁），衍然係一待罪之身，自然更欲規避警察機關之查緝，是認被告所
      辯：伊係欲將在火車上拾獲之偽鈔交給警察等詞，不僅因供詞反覆，又因與常
      情及被告自身立場悖離，顯不可採。依上所述，被告辯稱伊隨身攜帶偽鈔，係
      將之丟棄或交予警察，均屬卸詞，反之，被告於明知該十五張現鈔係屬偽鈔之
      情形下，仍隨身攜帶，誠堪認被告有將該十五張偽鈔收歸自己持有支配之意圖
      。
    (3)本件被告於警詢業已供承該十五張偽鈔係綽號「阿如」之人所交付，伊原本打
      算使用，但終因為警查獲而未果等語，被告雖稱前開供詞係因員警要求伊為如
      此陳述，然而，員警於查獲被告之時，並不知被告隨身攜有扣案之偽鈔，乃因
      被告主動告知而查知上情，此經被告自承在卷，且經證人戊○○、甲○○證述
      屬實，加以，員警與被告間素無怨隙，實難認員警有何設詞構陷被告入罪之之
      動機或目的，再者，員警製作警詢筆錄時，已明白告知被告所涉偽造貨幣之罪
      名，有錄音帶暨勘驗筆錄（錄音譯文第一頁）附卷可查（見本院卷【二】第五
      十頁），被告對於將受刑事訴追之罪名於接受詢問時即應有所認知，足稽被告
      辯稱：伊於警詢所承該十五張偽鈔之來源係因員警告知如此陳述，則不會有事
      ，伊始為之供承云云，為事後飾詞，顯不可採。
（三）歸結上情，被告迭於警詢、偵查及本院準備暨審理程序中坦言伊明知該十五張
      面額新台幣一千元之紙鈔係屬偽造之通用紙幣，姑不論該十五張偽鈔之來源為
      何，依被告明知係屬偽鈔仍隨身將之收歸自己持有支配，已足認被告客觀上有
      收集偽造通用紙幣之行為，另被告業於警詢時供承伊原本欲使用該十五張偽鈔
      ，但因為警查獲，自知無使用之可能，而主動交出等語，亦已徵被告主觀上有
      將該偽鈔供行使之用之不法意圖。另本件經當庭質之證人即現場查獲之警員戊○○、甲○○均結證稱：查獲被告之際，均不知被告身上攜有扣案之偽鈔，係
      被告主動將該十五張偽鈔交出，始查悉上情等語（詳見本院卷【二】第四一、
      四二、四四、四五頁），足認被告確對於警員未發覺之罪，主動供述其犯罪，
      自係屬符合自首之要件無誤。本件事證明確，被告收集偽造通用紙幣犯行堪予
      認定。
二、按中央銀行所發行之新臺幣幣券，既經政府訂為法幣，具有強制流通之性質，自
    屬刑法上所稱之通用紙幣，最高法院二十八年上字第八九六號、四十四年度台非
    字第二六號判例意旨可資參照；又按刑法第一百九十六條第一項所謂意圖供行使
    之用而收集銀行券之罪，祇以供行使之意思將偽券收集到手後，即屬既遂，至嗣
    後之行使與否，於其犯罪之成立無關，最高法院二十七年上字第三三一號判例意
    旨足資參照。被告乙○○意圖供行使之用，而收集扣案偽造之一千元之通用紙幣
    十五張，是核其所為，係犯刑法第一百九十六條第一項之意圖供行使之用而收集
    偽造之通用紙幣罪。另查被告前於八十四年間因肅清煙毒條例案，經本院於八十
    四年五月五日以八十四年度訴字第五七九號判處有期徒刑三年七月確定，於八十
    四年十月二十日入監執行，嗣於八十六月四月二十九日因假釋付保護管束出監，
    指揮書執畢日期八十八年四月十六日，假釋期滿未經撤銷，視為執行完畢，有臺
    灣高等法院被告全國前案紀錄表、臺灣臺中地方法院檢察署刑案資料查註紀錄表
    （見偵查卷第四至七頁、本院卷【一】第六至十九頁）各一份附卷可稽，被告前
    受有期徒刑執行完畢，於五年以內再犯本件有期徒刑以上之罪，為累犯，應依刑
    法第四十七條規定加重其刑。末查被告收集偽造之通用貨幣之犯行，於警方尚未
    發覺前，即主動向保安大隊黎明中隊警員戊○○、甲○○自首，此亦經證人即警
    員戊○○、甲○○於本院審理時到庭結證屬實，被告對於未發覺之罪自首而接受
    裁判，應依自首之規定減輕其刑，上開刑有加重及減輕者，並依法先加後減之。
    爰審酌被告收集偽鈔，其行為足以影響社會金融交易秩序，且犯後於本院審理時
    猶飾詞圖卸，不知悔悟；惟念其收集之偽鈔數量不多，犯罪所生損害尚非鉅額等
    一切情狀，量處如主文所示之刑。
三、至扣案之偽造一千元通用紙幣十五張，經中央銀行發行局鑑定結果確屬偽鈔，已
    論述如前，不問屬於犯人與否，應依刑法第二百條規定諭知沒收。
據上論斷，應依刑事訴訟法第二百九十九條第一項前段，刑法第一百九十六條第一項
、第四十七條、第六十二條前段、第二百條，罰金罰鍰提高標準條例第一條前段，判
決如主文。
案經臺灣臺中地方法院檢察署檢察官己○○到庭執行職務。
中      華      民      國     九十二     年    十      月     三十一   日
                                臺灣臺中地方法院刑事第十二庭
                                    審判長法  官  吳  進  發
                                          法  官  黃  家  慧
                                          法  官  劉  兆  菊
右正本證明與原本無異。
如不服本判決，應於判決送達後十日內向本院提出上訴狀，上訴於臺灣高等法院臺中
分院( 須附繕本 )。
                                          書記官
中      華      民      國     九十二     年    十      月     三十一   日
附錄本案論罪法條全文：
刑法第一百九十六條：
行使偽造、變造之通用貨幣、紙幣、銀行券或意圖供行使之用而收集或交付於人者，
處三年以上十年以下有期徒刑，得併科五千元以下罰金。
收受後方知為偽造、變造之通用貨幣、紙幣、銀行券，而仍行使，或意圖供行使之用
而交付於人者，處五百元以下罰金。
第一項之未遂犯罰之。
附表：
┌──┬───────────┬────┐
│編號│      號碼            │  張數  │
├──┼───────────┼────┤
│ 一 │ ＳＵ二七四六九八ＲＰ │   一   │
├──┼───────────┼────┤
│ 二 │ ＳＫ七一九八七六ＢＰ │   一   │
├──┼───────────┼────┤
│ 三 │ ＸＴ一六九八二三ＰＧ │   一   │
├──┼───────────┼────┤
│ 四 │ ＬＢ六三五九八五ＸＥ │   二   │
├──┼───────────┼────┤
│ 五 │ ＫＶ四六九二五八ＭＸ │   一   │
├──┼───────────┼────┤
│ 六 │ ＭＤ八二六○五四ＢＷ │   一   │
├──┼───────────┼────┤
│ 七 │ ＣＴ四九八五六七ＫＢ │   二   │
├──┼───────────┼────┤
│ 八 │ ＡＸ八三六九八三ＫＴ │   二   │
├──┼───────────┼────┤
│ 九 │ ＭＳ九六二三五八ＫＸ │   二   │
├──┼───────────┼────┤
│ 十 │ ＢＡ一三○六八五ＬＮ │   二   │
└──┴───────────┴────┘


司法院資訊處製作；財團法人民間司法改革基金會備份。
